【裁判字號】    95,婚,280
【裁判日期】    950605
【裁判案由】    離婚
【裁判全文】
臺灣臺南地方法院民事判決               95年度婚字第280號
原      告  乙○○○
被      告  甲 ○ ○
上列當事人間請求離婚事件，經本院於民國九十五年五月二十二
日言詞辯論終結，判決如下：
    主    文
准原告與被告離婚。
訴訟費用由被告負擔。
    事實及理由
一、原告主張：
  （一）兩造於民國六十六年間結婚，並育有長子林群欽（六十
        七年八月十二日生）、長女林君娉（六十八年六月三十
        日生）、次子林群博（六十九年八月十日生）。兩造於
        婚後原本同住在高雄縣茄萣鄉之被告父母住處，嗣於七
        十三年六月間舉家遷至台南市○區○○街一四一巷十號
        居住。
  （二）被告於婚後雖有從事塑膠類工作，但很少負擔家計，家
        庭生活費用均是靠著原告幫人繡學號、當旅舍清潔工及
        貼廣告單支撐。且被告之個性情理不通，只要其不高興
        ，便辱罵原告三字經、毆打原告，原告曾於七十一年間
        遭被告毆打致腦震盪，住院半個月，醫藥費用由原告娘
        家支付，被告不聞不問，未曾到醫院探望原告。因此兩
        造之感情不好，每次爭吵，被告便提出離婚，原告為了
        孩子忍辱吞聲，冀望家庭圓滿。
  （三）被告於八十三年間以要照顧其父親為由，獨自搬離兩造
        之住所，遷往高雄其父母老家居住，之後僅偶而回家拿
        取衣物後隨即離開，自八十五年間起，被告即未曾再返
        家，此後原告除曾有一次前往探視被告之母親有見著被
        告以外，兩造完全沒有來往互動。
  （四）查被告有五個兄弟、三個姊妹，有些就近居住在高雄可
        以分擔照顧父親之責，被告稱要照顧父親而搬離兩造之
        住所，實係藉口，且被告之父親於八十七年間死亡後，
        被告仍未返回兩造之住所居住，顯然被告係拒絕與原告
        同居，導致兩造分居迄今已約十二年，早已形同陌路，
        嚴重影響婚姻及家庭生活，原告為此爰依民法第一千零
        五十二條第二項之規定，訴請判准兩造離婚。
  （五）並聲明：如主文所示。
二、被告則抗辯稱：
  （一）婚後兩造仍同住一起時，均是被告在負擔家計，縱使被
        告搬至高雄居住後，也有叫兩造之長女林君娉拿東西回
        家，故原告稱被告很少負擔家計並不實在，且被告並未
        常打原告，被告僅曾於二十餘年前打過原告一次，至該
        次之詳情被告已不復記憶。
  （二）八十三年間，因被告之父母身體不好，被告與兄弟姐妹
        商量輪流照顧父母，被告每個月必須照顧父母十天，詎
        輪到被告照顧父母時，原告竟不願煮三餐給被告之父母
        吃，所以被告只好每個月回高雄十天照顧父母，另外二
        十天仍然有回台南居住，迄至被告之父親於八十七年間
        過世後，被告才完全住在高雄迄今。
  （三）被告未回台南居住，實係有家歸不得，蓋每次被告回台
        南時，若和子女講話，原告就跟子女說被告是垃圾，不
        要和被告講話等語，原告甚至將浴室的門鎖住，不讓被
        告洗澡、於被告睡覺時，故意吵鬧不讓被告睡覺等等，
        原告根本無法容忍被告回台南居住，才是導致兩造分居
        之原因。
  （四）雖然兩造已經沒有感情，但被告不願家庭毀掉，希望仍
        有機會能和原告一起生活，因此被告不願與原告離婚。
  （五）並聲明：原告之訴駁回。
三、兩造不爭執之事實：
    兩造於六十六年間結婚，並育有長子林群欽（六十七年八月
    十二日生）、長女林君娉（六十八年六月三十日生）、次子
    林群博（六十九年八月十日生），兩造之婚姻關係現仍存續
    中，此並有戶籍謄本一件附卷可稽。
四、得心證之理由：
  （一）按有民法第一千零五十二條第一項所列十款以外之重大
        事由，難以維持婚姻者，夫妻之一方得請求法院判決離
        婚，同法第一千零五十二條第二項著有明文。而是否有
        難以維持婚姻之重大事由，應斟酌破壞夫妻共同生活之
        具體情事，是否客觀上達於動搖夫妻之共同生活，致婚
        姻已生破綻而無回復之希望，且客觀上任何人倘處於同
        一境況，均將喪失維持婚姻意欲之程度判斷之，即應從
        婚姻之目的加以觀察，且婚姻係以終生共同生活為目的
        之一男一女之合法結合關係，故夫妻為謀共同生活體之
        幸福營運，即須夫妻互信、互諒，尤其夫妻以誠相待，
        俾建立永久持續性之包括精神、肉體、經濟等多層面之
        生活關係，是對家庭生活之美滿幸福，有妨礙之情形，
        即得認其與此之所謂難以維持婚姻之重大事由相當，即
        應允許其離婚以消滅婚姻關係。又婚姻生活之維持，端
        賴夫妻雙方互愛、互信、互諒，始期有成，若夫妻已別
        居多年，相互信賴基礎動搖，即應認其婚姻已生破綻，
        屬難以維持婚姻之重大事由。
  （二）查原告主張兩造自七十三年六月間起定居在台南市○區
        ○○街一四一巷十號，被告於婚後甚少負擔家庭生活費
        用，家計主要仰賴原告負擔，被告只要不高興，便與原
        告爭吵、毆打原告，原告曾於七十一年間遭被告毆打致
        腦震盪，住院半個月，醫藥費用由原告娘家支付，被告
        不聞不問，未曾到醫院探望原告，因此兩造之感情不好
        ，嗣被告於八十三年間以要照顧其父親為由，獨自搬離
        兩造之住所，遷往高雄其父母老家居住，之後僅偶而回
        家拿取衣物後隨即離開，自八十五年間起，被告即未曾
        再返家，此後原告除曾有一次前往探視被告之母親有見
        著被告以外，兩造完全沒有來往互動之事實，核與證人
        即兩造所生之長子林群欽、次子林群博證述之情節相符
        （詳見九十五年五月一日、五月二十二日言詞辯論筆錄
        ），而證人林群欽、林群博均為兩造之親生子，與兩造
        關係最為親近，對於兩造之婚姻狀況應最明瞭，渠等之
        證述應屬客觀可信，被告雖否認原告之主張及上開證人
        之證述，並辯稱伊有在負擔家計，伊係因原告處處刁難
        ，致有家歸不得，並非伊不願回家同居云云，並舉證人
        即被告之妹妹林麗珍為證（詳見九十五年五月二十二日
        言詞辨論筆錄），惟證人林麗珍自承其所了解兩造婚姻
        之情形均係聽聞自被告所言，則證人林麗珍之證述係屬
        傳聞證據，難以採為認定事實之依據，至被告辯稱伊回
        台南時，若和子女講話，原告就跟子女說伊是垃圾，不
        要和伊講話，原告甚至將浴室的門鎖住，不讓伊洗澡、
        於伊睡覺時，故意吵鬧不讓伊睡覺等情，據證人即兩造
        之長子林群欽證稱只有在兩造吵鬧特別兇時，原告才會
        如此做，且原告積怨已久，其如此對待被告也是情有可
        原等語（詳見九十五年五月二十二日言詞辯論筆錄），
        則亦難認此係可完全歸責於原告，此外被告辯稱伊並未
        常打原告，伊與兄弟姊妹輪流照顧父母，輪到伊照顧父
        母時，原告不願煮三餐給伊父母吃云云，被告並未舉證
        以實其說，其空言辯述自非可採，是原告之前開主張堪
        信為真實。
  （三）綜上所述，被告婚後欠缺家庭責任感，甚少負擔家庭生
        活費用，家計仰賴原告負擔，被告只要不高興，便與原
        告爭吵、毆打原告，還曾導致原告腦震盪，於原告住院
        期間，被告對於原告不聞不問，復於八十三年間逕自離
        開兩造之住所，遷往高雄其父母老家居住，與原告分居
        ，分居期間兩造幾無來往互動，形同陌路，被告亦自承
        其與原告已無感情存在，則客觀上堪認不論何人處於原
        告之境地，均將喪失與被告維持婚姻之意願，兩造間維
        持婚姻生活之互愛、互信、互諒基礎已經動搖，難期兩
        造共同追求幸福美滿之婚姻生活，堪認兩造有難以維持
        婚姻之重大事由存在，且該重大事由係可歸責於被告，
        是原告以兩造有民法第一千零五十二條第一項以外之重
        大事由，難以維持婚姻，而請求判決離婚，於法有據，
        應予准許。
五、本件事證已臻明確，兩造其餘攻擊防禦方法及舉證，於判決
    結果不生影響，爰不予一一論列，併予敘明。
六、據上論結，本件原告之訴為有理由，依民事訴訟法第七十八
    條，判決如主文。
中    華    民    國    95    年    6     月    5     日
                  家事法庭    法  官   葉惠玲
以上正本係照原本作成
如對本判決上訴，須於判決送達後20日內向本院提出上訴狀
中    華    民    國    95    年    6     月    5     日
                              書記官   鄭秀美


司法院資訊處製作；財團法人民間司法改革基金會備份。
